【裁判字號】    98,訴,634
【裁判日期】    990111
【裁判案由】    毒品危害防制條例
【裁判全文】
臺灣臺北地方法院刑事判決               98年度訴字第634號
公  訴  人  臺灣臺北地方法院檢察署檢察官
被      告  乙○○
選任辯護人  羅明文律師
上列被告因毒品危害防制條例案件，經檢察官提起公訴（98年度
偵字第2493號），本院判決如下：
    主  文
乙○○持有第二級毒品，處有期徒刑壹年陸月，扣案之第二級毒
品拾壹包（驗餘總淨重貳點肆捌公克，含安非他命，甲基安非他
命及N,N-二甲基安非他命成分）沒收銷燬之；空包裝袋拾壹個、
電子磅秤壹台、分裝杓壹支、分裝空袋玖拾個均沒收。
    事  實
一、乙○○有公共危險前科（非累犯），其明知安非他命、甲基
    安非他命、N,N-二甲基安非他命均屬毒品危害防制條例第2
    條第2項第2款所稱之第二級毒品，依法不得持有，竟基於持
    有上開第二級毒品之犯意，先於民國98年1月5日下午4時許
    ，在臺北市中山區5號水門，向綽號「阿明」之真實姓名年
    籍不詳男子，以每2公克新臺幣（下同）6,500元之代價，購
    入含有上開第二級毒品成分之毒品後加以分裝持有之，嗣為
    警於其臺北市○○區○○街32號居住處所之5樓樓梯間當場
    查獲其持有內含上開第二級毒品1包（毛重1公克），警方並
    循線另於其該處居所內扣得其所有已分裝之第二級毒品10包
    ，共計查獲第二級毒品11包（內含上開第二級毒品安非他命
    、甲基安非他命及N, N-二甲基安非他命成分，總毛重4.82
    公克，總淨重2.51公克，驗餘總淨重2.48公克），分裝毒品
    所用之電子磅秤1台、分裝杓1支及預備分裝毒品所用之空袋
    90 個。
二、案經臺北市政府警察局萬華分局報請臺灣臺北地方法院檢察
    署檢察官偵查起訴。
    理  由
壹、程序部分：
一、被告乙○○於警、偵訊之供述，非出於強暴、脅迫、利誘、
    詐欺、疲勞訊問、違法羈押或其他不正方法取得，依刑事訴
    訟法第156條第1項、第158條之2得採為證據。
二、後列非供述證據，均非違法取得之證據，且或係從事業務之
    人於業務上製作之證明文書、記錄文書，核無顯不可信情況
    ，故依同法第158條之4反面解釋、第159條之4第2款得為證
    據；又本院認定事實所引用之下列毒品鑑定書，乃依法定程
    序所為之鑑定，且被告及辯護人對於證據能力均表示無意見
    ，自均有證據能力。且被告於本院審理時均對各該書證之證
    據能力表示「無意見」，迄言詞辯論終結前均未聲明異議，
    本院審酌其作成情況，認為適當依刑事訴訟法第159條之5第
    2項第1項得為證據。
貳、實體部分：
一、訊據被告乙○○對於前開持有第二級毒品之事實坦承不諱，
    復有臺北市政府警察局萬華分局搜索扣押筆錄、扣押物品目
    錄表各1份附卷可稽，及第二級毒品共11包，分裝毒品所用
    之電子磅秤1台、分裝杓1支及預備分裝毒品所用之空袋90
    個扣案可證。而扣案之上開第二級毒品共11包（總毛重4.82
    公克、總淨重2.51公克、驗餘總淨重2.48公克），經以氣相
    層析/質譜分析法鑑驗結果，均檢出第二級毒品安非他命、
    甲基安非他命及N, N-二甲基安非他命成分之情，亦有臺北
    市政府警察局98年1月23日北市鑑毒字第011號鑑驗通知書1
    紙存卷可參，堪認被告前開出於任意性之自白均與事實相符
    ，被告上開犯行均堪以認定，應予依法論科。
二、按安非他命、甲基安非他命、N,N-二甲基安非他命同為毒品
    危害防制條例第2條第2項第2款所稱之第二級毒品，非經許
    可，均不得擅自持有。是核被告於上開時、地購入前揭第二
    級毒品並持有之行為，係犯毒品危害防制條例第11條第2項
    之持有第二級毒品罪。被告以一持有行為，同時持有第二級
    毒品安非他命、甲基安非他命、N,N-二甲基安非他命，因僅
    侵害一社會法益，應僅論以一個持有第二級毒品罪。爰審酌
    毒品戕害人身，一經染毒，極易成癮，影響頗為深遠，如任
    其氾濫、擴散，影響社會治安，危害非淺，被告明知其害，
    仍持有足以導致精神障礙並造成生命危險之成癮性毒品，非
    但戕害個人之身心健康，且對社會治安亦造成潛在之危險，
    惟念其犯後尚能坦承犯行，態度尚可等一切情狀，量處如主
    文所示之刑，以示儆懲。扣案被告持有之第二級毒品共11包
    （總毛重4.82公克、總淨重2.51公克），經送鑑驗之結果，
    均含有第二級毒品安非他命、甲基安非他命、N,N-二甲基安
    非他命之成分（驗餘總淨重2.48公克），均係查獲之第二級
    毒品，不問是否屬於犯人所有，均應依毒品危害防制條例第
    18條第1項前段規定，諭知沒收銷燬之。至於鑑驗耗損部分
    （共0.03公克），既已滅失不存在，自無庸併予宣告沒收。
    包裝上開毒品之包裝袋共11個，具有防止毒品裸露、逸出及
    潮濕之功用，並便於攜帶，自均屬供被告持有第二級毒品犯
    罪所用之物；另扣案之電子磅秤1台、分裝杓1支，則係供被
    告分裝毒品犯罪所用之物，分裝空袋90個則係預備分裝毒品
    所用之物，均屬被告所有，業據被告供承在卷，皆應依刑法
    第38條第1項第2款規定，宣告沒收。至扣案之攝影機1台、
    吸食器1組與被告持有毒品犯行無關，爰不諭知沒收，併此
    敘明。
三、不另為無罪諭知部分：
（一）公訴意旨另以：被告明知安非他命屬毒品危害防制條例第
      2條第2項第2款所稱之第二級毒品，依法不得販賣，竟基
      於販賣第二級毒品安非他命牟利之犯意，先於98年1月5日
      下午4時許，在臺北市中山區5號水門，向綽號「阿明」之
      真實姓名年籍不詳男子，以6,500元之代價，購入第二級
      毒品安非他命2公克後，即以電子磅秤、分裝袋、分裝勺
      將前開販入之安非他命分裝成每包0.35公克及0.5公克，
      欲分別以5百元及1千元價格伺機販售。嗣有一真實姓名、
      年級不詳、綽號「文琪」之人於同日某時許，欲以3千元
      向乙○○購買安非他命1公克，乙○○即以電子磅秤、分
      裝袋、分裝勺將前開販入之安非他命分裝，並於同日下午
      7 時許，將其中1包毛重1公克之安非他命持至臺北市○○
      區○○街32號5樓樓梯間欲與「文琪」交易，惟因警據報
      前往查緝，致其未能完成交易，並扣得安非他命1包。復
      循線於乙○○該處居所內扣得已分裝之第二級毒品安非他
      命（另含第二級毒品甲基安非他命、N,N-二甲基安非他命
      成分）10包，因認被告涉犯違反毒品危害防制條例第4條
      第6項、第2項之販賣第二級毒品未遂罪嫌。
（二）按犯罪事實應依證據認定之，無證據不得認定犯罪事實，
      刑事訴訟法第154條第2項定有明文。又認定不利於被告之
      事實，須依積極證據，苟積極證據不足為不利於被告事實
      之認定時，即應為有利於被告之認定，更不必有何有利之
      證據；又所謂「積極證據足以為不利被告事實之認定」，
      係指據為訴訟上證明之全盤證據資料，在客觀上以達於通
      常一般之人均不致於有所懷疑，而得確信被告確曾犯罪之
      程度。若未達到此一程度，而有合理懷疑之存在時，即無
      從為被告有罪之判決（最高法院30年上字第816號、76年
      台上字第4986號判例參照）。
（三）訊據被告於本院審理時堅詞否認有何販賣第二級毒品未遂
      犯行，辯稱：綽號「文琪」之男子並無向伊要求購買毒品
      ，購買上開毒品係為供自己使用，不知筆錄為何如此記載
      等語。而公訴人認被告涉有上述販賣第二級毒品未遂罪嫌
      ，無非係以被告於警訊、偵訊時坦承其向「阿明」購入毒
      品後，再於同日欲販賣予「文琪」，及臺北市政府警察局
      萬華分局搜索扣押筆錄、扣押物品目錄表、初步鑑驗報告
      單、臺北市政府警察局鑑驗通知書等為其主要論據。
（四）按毒品危害防制條例第4條第2項所謂販賣行為，不以販入
      後復行賣出為必要，祇要以營利意思之為目的，而有販入
      或賣出二者其一之行為，即足構成；行為人持有第二級毒
      品，有以主觀上營利售賣意圖而販入第二級毒品，其雖未
      及賣出，仍應論以販賣第二級毒品罪既遂罪責；或非以營
      利售賣意圖而販入，或因其他原因而持有第二級毒品，嗣
      起意圖利售賣，著手於販賣行為未及賣出，即應成立販賣
      第二級毒品未遂罪責；如非以營利售賣意圖而販入，或因
      其他原因而持有，嗣起意圖利售賣，尚未著手於賣出行為
      ，始成立意圖販賣而持有第一級或第二級毒品罪責，有最
      高法院90年度台上字第1898號判決意旨可資參照。又所謂
      意圖，乃犯罪構成之主觀違法要素，亦屬犯罪之成立要件
      ，行為人持有毒品後是否另起營利售賣之意圖，須以嚴格
      之證據證明之，亦即必須有相當之客觀事實，足以表徵其
      主觀意念之遂行性及確實性，始足當之（最高法院96年度
      台上字第1772號判決意旨參照）。從而販賣毒品罪，與持
      有毒品罪，客觀之持有狀態並無二致，兩者之區別僅在於
      行為人以非營利售賣意圖販入，或因其他原因而持有後，
      主觀上是否起意圖利販售。惟前開二罪所侵害之社會法益
      輕重有別，且法定刑更有懸殊之差距，從而判斷行為人主
      觀上是否有圖利販售之意圖，自應審慎為之，始符合保障
      被告基本人權之法則。
（五）經查：
    1.訊據被告迭於警訊、偵訊及本院審理時均坦稱係以每2公
      克6,500元代價，向「阿明」購買扣案之第二級毒品之事
      實，然經本院勘驗被告乙○○之第一次、第二次警詢筆錄
      ，被告於警詢時卻供稱：「（你說大概，那你秤的時候，
      我看那些重量都差不多啊？0.35、0.5啊！含袋子啦？0.5
      的賣多少？賣1千是不是？）大概吧。（不是差不多啦，
      是怎麼賣？）對啊！（0.5的是1千？那0.35的是5百是不
      是？）是。」等語（參本院卷第172頁），且被告於偵訊
      時又改稱賣給他人1公克3千元云云（參偵查卷第30頁），
      其供詞除前後矛盾不一外，且查其所供不論是每1公克賣3
      千元、每0.5公克賣1千元或每0.35公克賣5百元，均較其
      購入毒品之價格為低，足見其從中並無獲利，尚難認其有
      圖利販賣之意圖或行為。
    2.次查被告供稱係一真實姓名、年籍不詳、綽號「文琪」之
      成年男子以號碼0000000000之手機與其聯絡，然經本院調
      取98年1月1日起至1月5日止0000000000之電話通聯紀錄，
      發現該門號之申請人係甲○○，應係一女性，有遠傳電信
      股份有限公司回函附卷可稽，與被告所供與其聯絡之「文
      琪」係一成年男子不符。又本院傳喚拘提該門號申辦人甲
      ○○均未著，則除被告之供述外，並無法證明是否確有綽
      號「文琪」之人向被告購買毒品之事。
    3.又本案查獲之經過，業據證人即當時查獲本案之員警丙○
      ○於本院審理時結證稱：「本件被告涉嫌販賣毒品案件，
      在98年1月5日19時許，在台北市○○區○○街32號5樓電
      梯口被查獲，是我所承辦。當時是我到上開地點查獲被告
      。我不曉得被告他們要交易毒品，但我的線民告訴我在那
      裡等就有了。我的線民是告訴我的正確時間我忘了，他帶
      我到查獲被告地點的樓下，跟我說在幾樓，叫我在樓梯間
      等，他有跟我說被告的長相，說如果被告出來可以盤查他
      ，應該就有東西了。本件我的線民可能是打電話跟我聯繫
      ，他打完電話過來找我，然後帶我過去。他有說被告這個
      人是在販賣毒品。我的線民沒有跟我說他怎麼知道被告在
      販毒。我的線民沒有跟我說被告要販賣毒品給該線民。我
      的線民沒有跟我講他跟被告約好要交易毒品。為何沒有問
      我的線民詳細經過是因為那天線民急著找我，帶我過去，
      我沒有細問他。... 我在前開所述之時地查獲被告之時，
      當時被告走出來，左看右看，他從哪裡走出來我沒有看，
      他走到電梯口。我查獲被告當時沒有問被告為何在那個地
      方。我盤查他，他手上拿一包安非他命，我當時只是想趕
      快對被告搜索，趕快完成程序，所以沒有問他。... 照我
      警詢筆錄，被告說要賣0.35公克5百元，0.5公克1千元，
      而他買入2公克是6,500元，這樣被告應該虧本，被告說0.
      35公克是含袋子重量，袋子重量是0.2公克，應該也是沒
      有賺到錢。被告在警詢筆錄都沒有提到綽號「文琪」之人
      ，我有問扣案這些東西要做什麼用。從頭到尾，我調查這
      個案子的過程中，既無法計算出被告有圖利之事實，也無
      法查出被告要賣給何人，數據上確實是我的疏忽，但是我
      是根據被告自白陳述認為被告是販賣。我去查獲地點等了
      3、40分鐘以上才遇到被告。我都沒有離開。就本案既然
      被告在案發地點手上持有安非他命準備要販賣，我們在辦
      案時，就應該要深入追查究竟是何人要跟被告買毒品，就
      此部分我們沒有深入追查，一開始我們只知道被告有持有
      部分，是進入房間之後才發現裡面有電子磅秤、分裝袋這
      些東西，才知道這個人有在販賣，我不曉得那天被告是否
      要交易。依照當時情形，依照我們警方辦案經驗，是否應
      該在那邊等買受人出現之後再予以逮捕，當時我得到的線
      報也不是很清楚。線民只是叫我在那邊等，消息內容我疏
      忽沒有去問詳細的內容。」等語（參本院卷第202至204頁
      ）綦詳，是員警於接獲線報前往查緝被告時，對於被告欲
      以何種價格、方法、地點、售賣何人、售賣之計畫與內容
      皆不甚明瞭，且警察查獲被告時，並未在被告身上查獲現
      金或其他足資證明被告有意圖販賣之情事，是尚難證明被
      告確有販賣未遂之犯行。
    4.雖警方於被告居住處所查獲電子磅秤、分裝袋、分裝杓等
      物品並扣案，然若被告真有販賣意圖或行為，其持有之毒
      品數量當較為大量，而扣案被告持有之毒品，總淨重僅2.
      51公克，尚難遽認被告持有毒品、電子磅秤、分裝袋、分
      裝杓等物，其主觀上即有起意圖利售賣之意念或客觀上另
      有著手於販賣行為而未及賣出之犯行。況扣案毒品及鑑定
      報告，亦僅足證明被告確於為警查獲時持有系爭毒品，尚
      不得據以認定被告持有毒品，嗣另起圖利售賣著手於販賣
      行為而未及賣出之販賣第二級毒品未遂犯行。
    5.參以本件自警、偵訊至本院審結時止，始終無法查明及確
      認所謂要向被告買受第二級毒品（含安非他命，甲基安非
      他命及N,N-二甲基安非他命成分）之人為何人？且證人丙
      ○○所謂之線民為何及其背景並其於何時、何地向證人報
      告何事，該證人於本院結證時言詞閃爍，語焉不詳，箇中
      有何隱情，有無陷害教唆販賣情形等，在在顯示就被告是
      否有販賣或意圖販賣而持有第二級毒品之事有蹊蹺，足以
      啟人疑竇；復觀之被告涉案以來，供詞反覆不一，變來變
      去唯一不變的是坦承持有扣案之第二級毒品等情以觀，殊
      難認定被告涉有販賣或意圖販賣而持有第二級毒品犯行，
      至為明顯。
（六）綜上所述，公訴人所舉證據均不足以使本院為被告有販賣
      第二級毒品未遂犯行之確信。此外，復查無其他積極證據
      足證被告確有公訴人所指上開犯行，此部分本應為被告無
      罪之諭知。惟公訴人所指被告著手販賣第二級毒品未遂部
      分，因無證據足憑，然因販賣第二級毒品未遂犯行與本院
      前載論罪之持有第二級毒品之犯行間，具有高低度吸收關
      係之實質上一罪關係，爰此部分不另為無罪之諭知。
參、據上論斷，應依刑事訴訟法第299條第1項前段，毒品危害防
    制條例第11條第2項、第18條第1項前段，刑法第11條前段、
    第38條第1項第2款，判決如主文。
本案經檢察官蔡甄漪到庭執行職務。
中    華    民    國    99    年     1    月    11    日
                  刑事第十二庭審判長法  官  李英豪
                                    法  官  楊台清
                                    法  官  曾正龍
以上正本證明與原本無異。
如不服本判決應於收受送達後10日內向本院提出上訴書狀，並應
敘述具體理由；其未敘述上訴理由者，應於上訴期間屆滿後20日
內向本院補提理由書（均須按他造當事人之人數附繕本）「切勿
逕送上級法院」。
                                    書記官  彭自青
中    華    民    國    99    年    1     月    12    日
附錄本案論罪科刑法條全文：
毒品危害防制條例第11條
持有第一級毒品者，處3年以下有期徒刑、拘役或新臺幣5萬元以
下罰金。
持有第二級毒品者，處2年以下有期徒刑、拘役或新臺幣3萬元以
下罰金。
持有第一級毒品純質淨重10公克以上者，處1年以上7年以下有期
徒刑，得併科新臺幣1百萬元以下罰金。
持有第二級毒品純質淨重20公克以上者，處6月以上5年以下有期
徒刑，得併科新臺幣70萬元以下罰金。
持有第三級毒品純質淨重20公克以上者，處3年以下有期徒刑，
得併科新臺幣30萬元以下罰金。
持有第四級毒品純質淨重20公克以上者，處1年以下有期徒刑，
得併科新臺幣10萬元以下罰金。
持有專供製造或施用第一級、第二級毒品之器具者，處1年以下
有期徒刑、拘役或新臺幣1萬元以下罰金。

司法院資訊處製作；財團法人民間司法改革基金會備份。
